臺灣高等法院民事判決　　　　　　　　　100年度上字第284號
上　訴　人　周政憲
訴訟代理人　周梅魁
被上訴人　　臺灣省石門農田水利會
法定代理人　莊玉光
訴訟代理人　彭成青律師
上列當事人間請求損害賠償事件，上訴人對於中華民國99年12月
31日臺灣桃園地方法院99年度訴字第1688號第一審判決提起上訴
，本院於100年4月19日言詞辯論終結，判決如下：
    主  文
上訴駁回。
第二審訴訟費用由上訴人負擔。
    事實及理由
一、上訴人主張略以：上訴人之子周晉賢於民國99年07月21日約
    13時許，因不慎跌落位於桃園縣楊梅鎮○○○路○段366巷附
    近之灌溉用水圳內而溺斃，該灌溉水圳係由被上訴人所設置
    ，水位較深且水流湍急，被上訴人應負維護水圳設施安全之
    義務，對於公共安全應加以監督防範，惟被上訴人並未於該
    水圳四周設置護欄等安全設施，僅於一側設置護欄，顯因被
    上訴人未盡維護水圳設備安全之注意義務，致上訴人之子跌
    倒時因未有安全防護之設施阻攔其掉入水圳而溺水身亡，故
    被上訴人應負侵權行為之損害賠償責任。爰依民法第184條
    第1項、第192條第1項、第194條等規定，請求賠償：.喪
    葬費286,000元；.扶養費2,014,152元；.精神慰撫金
    100萬元。以上合計3,300,152元並請計付法定利息。原審為
    上訴人敗訴判決，上訴人不服，提起上訴，並聲明：原判決
    廢棄；被上訴人應給付上訴人3,300,152元本息(見本院卷第
    25頁背面)。
二、被上訴人聲明駁回上訴，並以下列情詞置辯：被上訴人為法
    人無民法第184條第1項適用。又被上訴人並無施加任何不法
    行為侵害周晉賢之權利，且在發生溺水事故水圳之臨路一側
    ，除裝設有護欄、護網外，亦設置有警告禁止標誌，而該護
    欄、護網、警告禁止標誌於本件意外發生前即已設置。另被
    上訴人所設置之警告禁止標誌已達到警示之效果，所以潘士
    賢才會向周晉賢說出水深很危險之語。是上訴人主張被上訴
    人應負民法第184條第1項之侵權行為，顯有誤會。
三、按水利法第12條規定：「主管機關得視地方區域之需要，核
    准設立農田水利會，秉承政府推行農田灌溉事業。前項農田
    水利會為公法人，其組織通則另定之。」故被上訴人係屬公
    法人，為組織事業體，並非自然人，而民法第184條第1項：
    「因故意或過失，不法侵害他人之權利者，負損害賠償責任
    。故意以背於善良風俗之方法，加損害於他人者亦同。」係
    就一般侵權行為規定，其行為人應為自然人，法人並不能獨
    自行為，自無故意或過失可言，法人或關係人應負責時，尚
    須賴其他法文之規定，不能僅憑此條項規定命公法人負賠償
    責任。從而民法第184條第1項侵權行為，僅適用於自然人之
    侵權行為，法人尚無適用之餘地。又「民法第一百八十四條
    第二項所謂保護他人之法律，係指保護他人為目的之法律，
    亦即一般防止危害他人權益或禁止侵害他人權益之法律而言
    。公司為事業體，法律上屬法人組織，固與自然人同有獨立
    之人格，惟其係由自然人設立、經營，對外之法律行為均須
    以具行為能力之自然人代表為之，故公司違反法令規定致侵
    害他人之權利者，法律常令該代表公司或執行此項職務之自
    然人負責。」(最高法院98年度台上字第1333號裁判要意參
    照)，亦揭櫫同旨。故民法第184條規範自然人之侵權行為，
    如自然人與法人間有一定法律關係存在時，則另有與法人負
    責之規定，並非可逕依民法第184條對法人為請求，由是上
    訴人逕依民法第184條第1項規定，請求公法人組織之被上訴
    人賠償，容有未合。
四、綜上所述，上訴人主張被上訴人應負民法第184條第1項之侵
    權行為，為不足採，從而，上訴人主張本於民法第184條第1
    項、第192條第1項、第194條規定，請求被上訴人給付3,300
    ,152元本息，為無理由，不應准許。原審為上訴人敗訴之判
    決，理由雖有不同，結論並無二致。上訴意旨指摘原判決不
    當，求予廢棄改判，為無理由，應予駁回。
五、按公有公共設施因設置或管理有欠缺，致人民生命、身體或
    財產受損害者，依國家賠償法第三條第一項之規定，國家應
    負賠償責任，同法第十四條規定：本法於其他公法人準用之
    。準此以據，非不得對被上訴人依國家賠償法請求賠償。又
    「興辦水利事業人經辦之防水、引水、蓄水、洩水之水利建
    造物及其附屬建造物，應維護管理、歲修養護、定期整理或
    改造，並應定期及不定期辦理檢查及安全評估。」水利法第
    49條第1項定有明文。故被上訴人對於相關水利建造物應為
    必要之管理、養護、整理或改造、安全檢查及評估，附予敘
    明。
六、本件判決之基礎已臻明確，兩造其餘攻擊防禦方法及主張舉
    證，於判決結果不生影響，無一一審究之必要，附此敘明。
七、據上論結，本件上訴為無理由，依民事訴訟法第449條第2項
    、第78條，判決如主文。
中    華    民    國   100    年    5     月    3     日
                  民事第十四庭
                      審判長法  官  林金村
                            法  官  王麗莉
                            法  官  周祖民
正本係照原本作成。
如不服本判決，應於收受送達後20日內向本院提出上訴書狀，其
未表明上訴理由者，應於提出上訴後20日內向本院補提理由書狀
（均須按他造當事人之人數附繕本）上訴時應提出委任律師或具
有律師資格之人之委任狀；委任有律師資格者，另應附具律師資
格證書及釋明委任人與受任人有民事訴訟法第466條之1第1項但
書或第2項（詳附註）所定關係之釋明文書影本。如委任律師提
起上訴者，應一併繳納上訴審裁判費。
中    華    民    國   100    年    5     月    3     日
                            書記官  蕭進忠
附註：
民事訴訟法第466條之1（第1項、第2項）：
對於第二審判決上訴，上訴人應委任律師為訴訟代理人。但上訴
人或其他法定代理人具有律師資格者，不在此限。
上訴人之配偶、三親等內之血親、二親等內之姻親，或上訴人為
法人、中央或地方機關時，其所屬專任人員具有律師資格並經法
院認為適當者，亦得為第三審訴訟代理人。